臺灣屏東地方法院簡易民事判決　　　　110年度屏簡字第104號
原　　　告　卓瑞瑛　
被　　　告　傅美華　

訴訟代理人　吳昊奚　
上列當事人間損害賠償事件，本院於民國111年1月5日言詞辯論
終結，判決如下：
    主  文
被告應給付原告新臺幣10,500元。
原告其餘之訴駁回。
訴訟費用由被告負擔1/10，餘由原告負擔。
本判決第一項得假執行。
    事實及理由
一、原告主張：原告於民國107 年7 月23日向被告承租屏東縣○
    ○鄉○○路00號3 樓套房，原告與被告簽約時，告知租賃處
    一樓為公共空間，且前庭車庫為大家停放機車、物品使用，
    另租賃處整棟的水電費由另一住戶汪永誠及其妻沈宜萱一家
    繳納，惟：
  ㈠被告竟於108 年1 月3 日中斷熱水供應，原告多次要求恢復
    熱水供應，被告均未予理會，至108 年3 月7 日才提供熱水
    ，原告自得依民法423 條規定及租約第11條向請求被告賠償
    新臺幣（下同）6,300 元。
  ㈡被告於108 年3 月6 日上午7 時50分，原告要出門上班時，
    被告從他的房屋側門衝出來，辱罵原告「賤、不要臉」等語
    ，妨害原告名譽，原告依民法195 條規定，請求被告賠償50
    0 元。
  ㈢被告於108 年2 月27日上午，於鈞院民事調解庭，罵原告「
    無賴」等語，妨害原告名譽，原告依民法195 條規定，請求
    被告賠償500 元。
  ㈣被告於108 年3 月29日早上7 時43分許，在原告租屋處前庭
    罵原告「無恥、齷齪、風序良俗都不懂、無視法律的存在、
    白讀書了、浪費父母的錢、浪費國家的公帑、不知羞恥」、
    「垃圾、敗類、社會的垃圾、拉基」等語，妨害原告名譽，
    原告依民法195 條規定，請求被告賠償40,000元。
  ㈤被告於108 年4 月15日18時許，在原告進租屋處前，被告罵
    原告「咬死那賤人」等語，妨害原告名譽，原告依民法195
    條規定，請求被告賠償500 元。
  ㈥被告於108 年3 月29晚間，於被告住處（即屏東縣○○鄉○
    ○路00號之1 ）二樓，對原告噴殺蟲劑並說「蟑螂回來了，
    殺死蟑螂」等語，妨害原告名譽，原告依民法195 條規定，
    請求被告賠償500 元。
  ㈦被告於108 年1 月18日打電話至原告上班之屏東縣政府衛生
    局食品藥物管理科找科長，並於電話中告知科長被告作愛很
    大聲等語，妨害原告名譽，原告依民法195 條規定，請求被
    告賠償15,000 元。
  ㈧被告於108 年1 月16日以LINE告知原告「再不搬家找妳主任
    」、「真不容易有那麼好的工作、、、要逼我去找妳主管嗎
    、、」等語，侵害原告意思自由，原告依民法195 條規定，
    請求被告賠償15,000元。
  ㈨被告在本院屏東簡易庭108 年度屏簡字第215 號請求遷讓房
    屋事件於108 年3 月27日民事準備狀㈠記載「原告竟故意於
    夜間與賴先生做愛很大聲，致其他同住且單身之二樓承租人
    以及兩名正在就學之學生更顯尷尬」等語，妨害原告名譽，
    原告依民法195 條規定，請求被告賠償5,000 元。
  ㈩被告於108 年1 月14日存證信函記載：「她不但不搬走還與
    那位先生做愛做到很大聲，房客都告訴我，且房客蔡小姐說
    妨礙風化，於是12/31 搬家，因為我是房東為維護善良風俗
    ，我們只有請你（指原告）立刻搬家。」等語，妨害原告名
    譽，原告依民法195 條規定，請求被告賠償5,000 元。
  被告於108 年2 月27日，在本院民事調解庭上說原告帶別人
    一同入住且做愛很大聲等語，並拿108 年1 月14日的存證信
    函給調解委員看，妨害原告名譽，原告依民法195 條規定，
    請求被告賠償2,500 元。
  於108 年5 月6 日至5 月17日、108 年6 月26日至108 年6
    月28日等期間，因原告搬家，電動門上鎖，原告通知被告開
    電動門，被告未為開啟，侵害原告行動自由，原告依民法19
    5 條規定，請求被告賠償5,000 元。
  被告自108 年2 月至108 年6 月30日發出聲響（如敲打木板
    、鐵管、鍋子、搖鈴等）干擾原告住屋品質，原告依民法19
    5 條規定，請求被告賠償3,700 元。
  聲明：被告應給付原告10萬元。
二、被告則以：
  ㈠原告請求上開事實㈠部分，已經鈞院屏東簡易庭以108 年度
    屏簡字第215 號判決，駁回原告於該事件反訴之請求，原告
    不能再提起訴訟。
  ㈡我未於原告請求上開事實㈡之時、地，罵原告「賤、不要臉
    」等語。
  ㈢我有於原告請求上開事實㈢之時、地，講「無賴」等語，但
    在場的只有我、原告、訴外人賴彥甫及調解委員，不構成公
    然。
  ㈣我未於原告請求事實㈣之時、地，罵原告「無恥、齷齪、風
    序良俗都不懂、無視法律的存在、白讀書了、浪費父母的錢
    、浪費國家的公帑、不知羞恥」、「垃圾、敗類、社會的垃
    圾、拉基」等語。
  ㈤我未於原告請求事實㈤之時、地，罵原告「咬死那賤人」等
    語。
  ㈥我有於原告請求事實㈥之時、地，噴殺蟲劑，但我是要殺蟑
    螂，沒有說「蟑螂回來了，殺死蟑螂」等語。
  ㈦我未於原告請求事實㈦所載時、地，打電話至原告上班之屏
    東縣政府衛生局食品藥物管理科找科長，也沒有於電話中告
    知科長被告作愛很大聲等語。
  ㈧我有於原告請求事實㈧以LINE告知原告「再不搬家找妳主任
    」、「真不容易有那麼好的工作、、、要逼我去找妳主管嗎
    、、」等語，但我是要房租錢，沒有傷害她的意思。
  ㈨我有於原告請求事實㈨之時、地，在書狀記「原告竟故意於
    夜間與賴先生做愛很大聲，致其他同住且單身之二樓承租人
    以及兩名正在就學之學生更顯尷尬」等語，但那是有房客反
    應，所以我給原告的存證信函有記載這事，把存證信函給律
    師，律師就寫了，且書狀只有寄給當事人，沒有公開。
  ㈩我有於原告請求事實㈩之時、地，在存證信函記載：「她不
    但不搬走還與那位先生做愛做到很大聲，房客都告訴我，且
    房客蔡小姐說妨礙風化，於是12/31 搬家，因為我是房東為
    維護善良風俗，我們只有請你（指原告）立刻搬家。」等語
    ，但那是有房客反應，而且存證信函只有寄給當事人，沒有
    公開。
  我不得記得有於原告請求事實之時、地，說原告帶別人一
    同入住且做愛很大聲等語，並拿108 年1 月14日的存證信函
    給調解委員看，就算有，也只是陳述事實。
  原告請求上開事實，因為一樓的承租戶汪先生有二個遙控
    器，我沒有遙控器，而且從房屋出來，除了鐵門外，還有一
    個小門可以出入。
  我沒有於原告請求事實製造噪音，原告所提的錄音，從馬
    路上就可以收音，不能證明是我發出的，就算是從我家發出
    的，那也是正常的聲音。
  聲明：原告之訴駁回。
三、本院之判斷：
  ㈠按「因故意或過失，不法侵害他人之權利者，負損害賠償責
    任。」、「不法侵害他人之身體、健康、名譽、自由、信用
    、隱私、貞操，或不法侵害其他人格法益而情節重大者，被
    害人雖非財產上之損害，亦得請求賠償相當之金額。」此民
    法第184 條第1 項前段、第195 條第1 項分別定有明文。按
    名譽權之侵害，須行為人故意或過失抑貶他人之社會評價而
    不法侵害他人之名譽，且具有違法性、歸責性，並不法行為
    與損害間有相當因果關係，始成立侵權行為。另民事損害賠
    償責任與刑法上之犯罪，兩者立法目的有別，法益保護之範
    圍，亦有不同，民事上損害賠償責任之成立，與刑事上犯罪
    之構成無必然之關係，此即民事責任之成立，不以行為人主
    觀上存有犯意為必要，同以個人名譽法益之保護，於民事責
    任之成立，自不以存有刑法公然侮辱罪主觀犯意為必要。
  ㈡又按言論自由為人民之基本權利，有實現個人自我、促進民
    主發展、呈現多元意見、維護人性尊嚴等多重功能，保障言
    論自由乃促進多元社會正常發展，實現民主社會應有價值，
    不可或缺之手段。至於名譽權旨在維護個人主體性及人格之
    完整性，為實現人性尊嚴所必要，二者之重要性固難分軒輊
    ，在法的實現過程中，應力求其二者保障之平衡。故侵害名
    譽權而應負侵權行為損害賠償責任者，須以行為人意圖散布
    於眾，故意或過失詆毀他人名譽為必要，蓋如此始有使他人
    之名譽在社會之評價受到貶損之虞。再按言論可分為「事實
    陳述」及「意見表達」，前者有真實與否之問題，具可證明
    性，後者乃行為人表示自己之見解或立場，屬主觀價值判斷
    之範疇，無真實與否可言，在民主多元社會，對於可受公評
    之事，即使施以尖酸刻薄之評論，仍受憲法之保障。是以，
    行為人之言詞是否屬足以貶損他人評價之行為，應參酌行為
    人之動機、目的、智識程度、慣用之語言、當時所受之刺激
    、所為之用語、語氣、內容及連接之前後文句統觀之，倘行
    為人僅基於一時氣憤而為粗俗不雅或不適當之言詞，而未對
    他人在社會上之客觀評價造成減損，縱主觀上造成他人之不
    快，亦不應使行為人負損害賠償之責任。
  ㈢本件原告於107 年7 月23日與被告簽立房屋租賃契約，向被
    告承租位於屏東縣○○鄉○○路00號三樓前方套房，並以證
    人賴彥甫為原告之連帶保證人乙節，有原告提出房屋租賃契
    約書為證（見本院卷第17-19 頁）；又被告住屋處為隔壁棟
    即同路20-1號房屋乙事，為兩造所不爭執，可信為真實。
  ㈣再按除別有規定外，確定之終局判決就經裁判之訴訟標的，
    有既判力；原告起訴之訴訟標的為確定判決之效力所及者，
    法院應以裁定駁回之；此民事訴訟法第400 條第1 項、第24
    9 條第1 項第7 款分別定有明文。且上開規定於簡易訴訟程
    序亦有準用，此觀同法第436 條第2 項規定自明。本件原告
    主張被告於108 年1 月3 日中斷熱水供應，原告多次要求恢
    復熱水供應，被告均未予理會，至108 年3 月7 日才提供熱
    水，依民法423 條規定及租約第11條向請求被告賠償6,300
    元云云，惟被告與原告間就本院屏東簡易庭108 年度屏簡字
    第215 號請求遷讓房屋等事件審理時，原告即於該案對被告
    提起反訴，主張被告於租賃期間未善盡修繕熱水器之責，致
    伊自108 年1 月3 日起無法使用熱水，經伊多次催告反訴被
    告修繕後，直至108 年3 月7 日始修繕完畢，故意不提供熱
    水長達2 個月，請求被告賠償無法使用熱水之損失2 萬元等
    語，經該案判決駁回原告之反訴乙情，有卷存本院屏東簡易
    庭108 年度屏簡字第215 號民事判決可稽（見本院卷第97-1
    03頁），並經本院調取該案卷宗核閱無訛，是依前開規定，
    原告即不得就同一事件，再行起訴，故原告再為此部分件訴
    訟，其訴顯難認為合法，且不能補正，應予駁回。
  ㈤又不法侵害他人之人格權，被害人受有非財產上損害，請求
    加害人賠償相當金額之慰撫金時，法院對於慰撫金之量定，
    應斟酌實際加害情形、所造成之影響、被害人痛苦之程度、
    兩造之身分地位經濟情形及其他各種狀況，以核定相當之數
    額；再非財產上損害之慰撫金數額，究竟若干為適當，應斟
    酌兩造身分、地位及經濟狀況，俾為審判之依據。被告有於
    原告請求上開事實㈡之時、地，講「賤、不要臉」等語，業
    經本院勘驗本院110 年度屏簡字第101 號賴彥甫與被告間損
    害賠償事件（下稱另案），賴彥甫所提光碟內檔案名稱證物
    17-6影音檔，勘驗結果為有一女聲講「賤、不要臉」等語（
    見本院卷第190 頁背面），被告雖辯稱我生氣原告不當使用
    ，所以才會講這些話，使用者付費，都不知道云云，惟縱認
    被告所述屬實，然被告大可循求法律途徑解決，豈有使用「
    賤」（指人輕浮不自重）、「不要臉」（指人不知羞恥）等
    ，與上開租屋糾紛無涉，且客觀上足以貶低原告名譽、尊嚴
    及社會評價言語侮辱原告之理，故本院認被告所辯，並無可
    採，原告自得依上開規定請求被告賠償精神慰撫金。本件原
    告為博士畢業，被告為高職畢業，均未擔任學校校長或老師
    、公司負責人或監察人、民意代表、鄉鎮市調解委員乙情，
    業據兩造分別陳明在卷（見本院111 頁）；原告108 年度所
    得為1,199,122 元，且有其他財產價值約4,479,200 元，被
    告108 年度無所得，但有其他財產價值約9,250 元，此有兩
    造稅務電子閘門財產所得調件明細表在卷可考（置放於證物
    袋內），本院審酌上開情形認原告向被告請求精神慰撫金以
    500 元，於法有據，應予准許。
  ㈥有於原告請求上開事實㈢之時、地，講「無賴」等語，已為
    被告所不爭執，應信為實在。惟兩造租金及水電費繳交事宜
    衍生糾葛，有上開本院屏東簡易庭108 年度屏簡字第215 號
    民事判決可參，而被告於本院開庭時，亦有情緒高亢、失控
    ，經本院多次勸導之情形發生，足見被告個性較易激動，加
    以被告自承高職畢業，從事家管（見本院卷第111 頁），長
    年未於職場、社會與較多之人作交流，不免因上開爭端而產
    生憤怒之情緒，並因一時氣憤而為粗俗不雅或不適當之言詞
    ，以此形容原告對於租金、水、電費不為支付之行為，尚難
    認有妨害原告名譽之主觀歸責事由存在。
  ㈦被告有於原告請求事實㈣之時、地，講「無恥、齷齪、風序
    良俗都不懂、無視法律的存在、白讀書了、浪費父母的錢、
    浪費國家的公帑、不知羞恥」、「「垃圾、敗類、社會的垃
    圾、拉基」等語，業經本院勘驗原告所提出光碟內檔案名稱
    證物13影音檔，被告確實有講「無恥、齷齪、風序良俗都不
    懂、無視法律的存在、白讀書了、浪費父母的錢、浪費國家
    的公帑、不知羞恥」、「垃圾、敗類、社會的垃圾、拉基」
    等語（見本院卷第190 頁背面、第191 頁正面），被告雖辯
    稱：我是在車庫內，無意損害原告的名譽，租屋合約的法律
    性原告都不遵守，原告找了我很多麻煩，就講好要走了，為
    何不走，就是要挑釁，就是要錢云云，惟原告租屋處，尚有
    其他住戶乙節，為兩造所不爭執，被告明知此事，卻仍以「
    無恥」（指人不知羞恥、無羞恥心）、「齷齪」（形容人品
    格低下）、「不知羞恥」、「垃圾」（比喻沒用的人）、「
    敗類」（團體中品德敗壞、墮落的人），與上開租屋糾紛無
    涉，且客觀上足以貶低原告名譽、尊嚴及社會評價言語侮辱
    原告，故本院認被告所辯，並無可採，原告自得依上開規定
    請求被告賠償精神慰撫金。本院審酌上開三之㈤所載情形，
    認原告向被告請求精神慰撫金以10,000元為妥適，超過部分
    之請求，即無可採。
  ㈧被告於原告請求事實㈤之時、地，講「咬死那賤人」等語，
    經本院勘驗臺灣屏東地方檢察署109 年度他字第207 號妨害
    名譽案件偵查卷原告所提光碟內檔案名稱證物5 影音檔，勘
    驗結果為有一女聲講「咬死那賤人」等語（見本院卷第200
    頁正面），原告於上開偵查卷內之警訊筆錄陳稱：「我於10
    8 年4 月15日約18時左右，我當時要返回我租賃處（屏東縣
    ○○鄉○○路00號），傅美華在住處騎樓（屏東縣○○鄉○
    ○路0000號）在大庭廣眾下對著我罵『咬死那賤人』（被告
    有養狗），我不清楚的用意是什麼，但是我覺得我遭受侮辱
    」等語（見該偵查卷原告109 年2 月27日下午10時15分調查
    筆錄第1 、2 頁），被告既有養狗，而該話有「咬死」等語
    ，似是在向小狗下指令，而原告於上開調查筆錄亦自承不清
    楚被告的用意是什麼，且參以當時被告是在其住屋處講話，
    原告是在要進租屋處，二人尚有相當之距離，故無從確定被
    告是否確係對其辱罵，故原告此部分之請求，尚屬無據。
  ㈨被告有於原告請求事實㈥之時、地，噴殺蟲劑乙節，已為被
    告所不爭執，應可信為實在。原告於另案為證人時陳述：「
    （被告有無在108 年3 月29日，噴灑殺蟲劑並說『蟑螂回來
    了，殺死蟑螂』？）有說這些話，但是被告是先說完這些話
    之後，才噴灑殺蟲劑的。那天我跟原告回來一下車，被告就
    在隔壁她的住處二樓講那些話，我們走到快到車庫的時候，
    就有聽到噴殺蟲劑的聲音，就有聞到很濃的殺蟲劑味道。」
    等語（見另案卷第171 頁背面），可知被告係於其住處二樓
    說「蟑螂回來了，殺死蟑螂」等語，並噴灑殺蟲劑，而被告
    住處二樓與原告承租處一樓車庫，尚有相當之距離，自難遽
    為認定被告說「蟑螂回來了，殺死蟑螂」等語及噴灑殺蟲劑
    行為係針對原告為之，況原告於上開偵查卷109 年2 月27日
    下午10時15分調查筆錄第2 頁陳稱「我覺得她是在針對我男
    朋友賴彥甫，並不是針對我」等語，益證被告並非針對原告
    為之，故原告此部分之請求，即屬無據。
  ㈩被告否認有於原告請求事實㈦所載時、地，打電話至原告上
    班之屏東縣政府衛生局食品藥物管理科找科長，也沒有於電
    話中告知科長被告作愛很大聲等語，原告於110 年7 月1 日
    提出光碟內檔案名稱證物62，勘驗結果為內容與原告制作該
    檔案之逐字稿相符（見本院卷第174 頁、第200 頁背面、第
    204 頁），固可認定該科長陳稱房東有打電話來，惟於原告
    詢問：「她那時是說我晚上做愛很大聲什麼的？」時，該科
    長的回答為「嘿，那個隨便她講那種事，她現在是要怎樣」
    等語（見本卷第174 、204 頁），並未明確地肯認原告所問
    的事實，而是回以「隨便她講那種事」，但「那種事」是什
    麼事，科長即未加以說明，自難以此遽爾推論，被告於電話
    中告知該科長原告作愛很大聲等語，故原告此部分之請求，
    自無理由。
  被告有於原告請求事實㈨之時、地，在書狀記載「原告竟故
    意於夜間與賴先生做愛很大聲，致其他同住且單身之二樓承
    租人以及兩名正在就學之學生更顯尷尬」等語；有於原告請
    求事實㈩之時、地，在存證信函記載：「她不但不搬走還與
    那位先生做愛做到很大聲，房客都告訴我，且房客蔡小姐說
    妨礙風化，於是12/31 搬家，因為我是房東為維護善良風俗
    ，我們只有請你（指原告）立刻搬家。」等語；及於原告請
    求事實之時、地拿上開存證信函給調解委員看等情，業據
    原告提出民事準備狀㈠、存證信函為證（見本院卷第67-71
    頁），並為被告所不爭執，可信為實。惟兩造租賃契約書第
    8 條、第14條約定：「乙方（即原告）未經甲方（即被告）
    同意，不得私自將租賃房屋權利全部或一部份出借、轉租、
    頂讓或其他變相方法由他人使用房屋。」、「甲乙丙（丙方
    為賴彥甫）各方遵守本契約各條項之規定，如有違背任何條
    件時，甲方得隨時解約收回房屋．．」等語（見本院卷第18
    頁），被告係為主張原告未經被告同意，讓證人賴彥甫居住
    ，而有違約相關情形，被告藉以依上開房屋租賃契約第14條
    約定，以上開存證信函終止兩造上開房屋租賃契約，請求原
    告自上開租賃物遷讓，並將上開租賃物返還原告，尚難認有
    妨害原告名譽之主觀歸責事由存在，故原告此部分之請求，
    自屬無據。
  被告有於原告請求事實㈧時間，以LINE訊息告知原告「再不
    搬家找妳主任」、「真不容易有那麼好的工作、、、要逼我
    去找妳主管嗎、、」等語，業據原告提出LINE訊息為證（見
    本院卷第65頁），並為被告所不爭執，可信為真實。惟被告
    於108 年1 月10日以上開存證信函予原告終止上開房屋租賃
    契約，則兩造房屋租賃契約既已終止，被告於108 年1 月15
    日以LINE訊息要求原告搬家，係依法行使權利而為請求，尚
    難認侵害原告意思自由，故原告此部分請求，於法自屬無據
    。
  另所謂身體自由權之侵害，係指人類之身體活動（或行動）
    ，不受不當的拘束或妨害而言。居住及遷徙之自由，係指人
    民有選擇其居住處所，營私人生活不受干預之自由。本件原
    告主張於108 年5 月6 日至5 月17日、108 年6 月26日至10
    8 年6 月28日等期間，因原告搬家，電動門上鎖，原告通知
    被告開電動門，被告未為開啟，侵害原告行動自由云云，惟
    依證人賴彥甫於另案陳稱係洗衣機、會議桌、冰箱等大型傢
    俱無法從小門進出等語（見另案卷第155 頁），足見僅係原
    告承租屋內之電器、傢俱等物品不利搬離而已，並未對原告
    身體活動或遷徙自由為拘束或妨害，故原告此部分之主張，
    即無理由。
  被告自108 年2 月至108 年6 月30日，不定時會從被告住屋
    處傳出聲響乙節，固據原告提出另案賴彥甫所提出光碟之檔
    案名稱證物17-1至17-16 為證，各該檔案經本院勘驗結果為
    ：①證物17-1有碰碰的聲音②證物17-2有聽到鈴聲③證物17
    -3有聽到鈴聲④證物17-4有聽到鈴聲⑤證物17-5有聽到碰碰
    聲音⑥證物17-6有聽到碰碰的聲音⑦證物17-7有聽到咚咚的
    聲音⑧證物17-8有聽到碰碰的聲音⑨證物17-9有聽到咚咚的
    聲音⑩證物17-10 有聽到咚咚的聲音⑪證物17-11 有聽到碰
    的聲音⑫證物17-12 有聽到碰的聲音⑬證物17-13 有聽到碰
    的聲音⑭證物17-14 有聽到咚咚的聲音⑮17-15 有聽到咚咚
    的聲音⑯17-16 有聽到咚咚的聲音（見另案卷第155 頁正背
    面），惟上開證物並無分貝器證明是否已達噪音之程度，且
    依原告所指長達4 個月的時間（約120 日），錄到之次數，
    依原告所提出者為16次，亦難認有持續性，故依原告所提出
    之證據並不足以認定已侵害原告之居住安寧，是則，原告此
    部分之請求，即無理由。
  綜上所述，原告依侵權行為法律關係請求被告給付10,500元
    ，為有理由，應予准許；逾此部分之請求，為無理由，應予
    駁回。
四、本件原告勝訴部分係就民事訴訟法第427 條訴訟適用簡易程
    序所為被告敗訴之判決，依同法第389 條第1 項第3 款規定
    ，應依職權宣告假執行。
五、本件事證已臻明確，兩造其餘之主張、陳述及所提證據暨攻
    擊防禦方法，經本院審酌後，認與本件判決結果無影響，爰
    不一一贅述，附此敘明。
六、訴訟費用：，依民事訴訟法第79條之規定。
中    華    民    國   111    年    2     月    7     日
                        屏東簡易庭  法  官  曾吉雄
正本係照原本作成。
如對判決上訴，須於判決送達後廿日內向本院提出上訴狀，其未
表明上訴理由者，應於提出上訴後二十日內向本院補提理由書狀
（均須按他造當事人之人數附繕本）。
如委任律師提起上訴者，應一併繳納上訴審裁判費。
中    華    民    國   111    年    2     月    7     日
                                    書記官  潘豐益